【裁判字號】    95,訴,255
【裁判日期】    950831
【裁判案由】    虛報進口貨物產地
【裁判全文】
臺北高等行政法院判決
                                     95年度訴字第00255號
                              .
原      告  三媛企業有限公司
代  表  人  甲○○（董事）
訴訟代理人  丙○○
被      告  財政部基隆關稅局
代  表  人  李榮達（局長）
訴訟代理人  乙○○
上列當事人間因虛報進口貨物產地事件，原告不服財政部中華民
國94年11月21日台財訴字第09400324370 號訴願決定（案號：第
00000000號），提起行政訴訟。本院判決如下：
    主  文
原告之訴駁回。
訴訟費用由原告負擔。
    事  實
一、事實概要：原告於民國93年9 月21日，委由大正報關有限公
    司向被告同時報運三角貿易進出口香港產製DRIED SALT PRUNE
    等蜜餞乙批（進口報單號碼：第AA/93/4850/6021 號、出口
    報單號碼：第AA/93/5074/7387 號）轉售美國，原報列貨品
    分類號列第0813.20.20.90-0 號 (其他梅干)。 經被告派員
    查驗結果，並參據承運船公司之貨櫃動態表，查得來貨起運
    口岸為中國大陸汕頭，認定來貨原產地為中國大陸，並依來
    貨貨名，將報單第1 、3 項改列貨品分類號列第2008.99.91
    .20-6 號 (輸入規定FO1 、MWO ，即大陸物品不准輸入)，
    第2 項改列第2008.80.00.00-1 號 (輸入規定F01 ，大陸物
    品開放進口)， 並據財政部關稅總局驗估處（下稱驗估處）
    查復價格，核定稅額。因認原告涉有虛報貨物產地，進口大
    陸物品，逃避管制 (報單第1 、3 項)， 偷漏進口稅款（報
    單第2 項）之違法情事，乃依海關緝私條例第37條第3 項轉
    據同條例第36條第1 項、第3 項規定，就報單第1 、3 項處
    貨物貨價1 倍之罰鍰計新台幣（下同）452,180 元，併沒入
    貨物；另依同條例第37條第1 項規定，就報單第2 項貨物處
    偷漏關稅額2 倍之罰鍰計10,584元。原告不服申請復查，經
    被告根據驗估處再次複核價格結果，於94年5 月20日以基普
    復二進字第0941012597號復查決定撤銷報單第2 項貨物之處
    分，第1 、3 項仍維持原處分。原告復就報單第1 、3 項部
    分提起訴願，遭決定駁回，遂提起行政訴訟。
二、兩造聲明：
  (一)原告聲明：
    1.原處分關於報單第1 、3 項部分及訴願決定均撤銷。
    2.訴訟費用由被告負擔。
  (二)被告聲明：
    1.駁回原告之訴。
    2.訴訟費用由原告負擔。
三、兩造之爭點：系爭不准輸入之大陸物品（報單第1 、3 項部
                分），原告以其係香港產製貨物同時報運三角
                貿易進出口，應否處罰？
  (一)原告主張之理由：
    1.原告專業經營台灣農產品出口，全部外銷，以美國為主，
      系爭貨物係向香港SANH YUAN ENTER PRICE(HK)CO. LTD採
      購，其原產地在大陸，本應在香港加工再行輸出，惟因作
      業疏忽，原櫃轉輸出，發貨商未行告知，致申報產地為香
      港。
    2.本件報關時已報明係三角貿易復出口案件，故進、出口報
      單同時報關投遞，顯已明確表明係不輸入，未輸入貨物即
      難謂已達私運貨物進口之處罰要件。
    3.系爭貨物為未加工之次級品，原告未低報價格，無逃漏關
      稅之故意，不應處罰。
  (二)被告主張之理由：
    1.按「本條例稱報運貨物進口、出口，謂依關稅法及有關法
      令規定，向海關申報貨物，經由通商口岸進口或出口。」
      「報運貨物進口而有左列情事之一者，得視情節輕重，處
      以所漏進口稅額二倍至五倍之罰鍰，或沒入或併沒入其貨
      物：一、虛報所運貨物之名稱、數量或重量。．．．四、
      其他違法行為。」「有前二項情事之一而涉及逃避管制者
      ，依前條第一項及第三項論處。」「私運貨物進口、出口
      或經營私運貨物者，處貨價一倍至三倍之罰鍰。」「前二
      項私運貨物沒入之。」分別為海關緝私條例第4 條、第37
      條第1 項第、第3 項及第36條第1 項、第3 項所明定。次
      按進口非屬「臺灣地區與大陸地區貿易許可辦法」第7 條
      規定准許輸入之大陸地區物品者，即構成進口禁止輸入之
      物品而涉及逃避管制之違法行為，合先敘明。
    2.查本案原申報產地為香港，經被告查驗結果，產地更正為
      中國大陸，報單第1 、3 項實際來貨為尚未開放准許間接
      進口之大陸物品，原告涉有虛報進口貨物產地，逃避管制
      之情事，依據財政部關稅總局86年5 月17日台總局緝字第
      86103885號函示：「以三角貿易方式同時報運出口貨物經
      查驗產地不符且屬未開放進口之處罰．．．自應論處」規
      定，即應依據海關緝私條例及有關規定論罰。本案第1 、
      3 項貨物之原處分於法有據，核屬允當。
    3.進口貨物之產地，係以實際到貨現況為判定依據，而非以
      採購地為認定依據，且原告在進口前如何交易，則非所問
      。來貨既經被告依據相關事證查驗結果，產地為中國大陸
      ，認屬未經公告開放進口之大陸物品，即涉有虛報產地，
      逃避管制情事，被告依法核處，洵無不合。
    4.查本案來貨第1 、3 項DRIED SALT PRUNE為已調製之梅乾
      ，應改列貨品分類號列第2008.99.91.20-6 號（輸入規定
      FO1 、MWO ，即大陸物品不准輸入）；第2 項來貨DRIED
      SALT草莓果，為已調製草莓，應歸列貨品分類號列第
      2008.80.00.00 -1號其他方式調製或保藏之草莓（輸入規
      定FO1）。 原申報貨品分類號列第0813.20.20.90-0 號項
     下之「其他梅乾」，係以生鮮梅果藉由日光晒乾或由工業
     加工使其乾燥，並未調製，經查來貨已經調製，即非屬貨
     品分類號列第0813節貨品，所稱毫無事證可稽，顯非事實
     。又依關稅總局驗估處查價結果，實到貨物係按原告申報
     之單價核估徵稅，並未有原告所稱情事。
    理  由
一、按「本條例稱報運貨物進口、出口，謂依關稅法及有關法令
    規定，向海關申報貨物，經由通商口岸進口或出口。」「報
    運貨物進口而有左列情事之一者，得視情節輕重，處以所漏
    進口稅額二倍至五倍之罰鍰，或沒入或併沒入其貨物：一、
    虛報所運貨物之名稱、數量或重量。．．．四、其他違法行
    為。」「有前二項情事之一而涉及逃避管制者，依前條第一
    項及第三項論處。」及「私運貨物進口、出口或經營私運貨
    物者，處貨價一倍至三倍之罰鍰。」「前二項私運貨物沒入
    之」為海關緝私條例第4 條、第37條第1 項、第3 項及第36
    條第1 項、第3 項所明定。次按進口非屬「臺灣地區與大陸
    地區貿易許可辦法」第7 條規定准許輸入之大陸地區物品者
    ，即構成進口禁止輸入之物品而涉及逃避管制之違法行為。
二、原告於93年9 月21日委由大正報關有限公司向被告同時報運
    三角貿易進出口香港產製DRIED SALT PRUNE等蜜餞乙批（進
    口報單號碼：第AA/93/4850/6021 號、出口報單號碼：第AA
    /93/5074/7387 號）轉售美國，原報列貨品分類號列第0813
    .20.20.90-0 號 (其他梅干)。 經被告派員查驗結果，並參
    據承運船公司之貨櫃動態表，查得來貨起運口岸為中國大陸
    汕頭，認定來貨原產地為中國大陸，並依來貨貨名，將報單
    第1 、3 項改列貨品分類號列第2008.99.91.20-6 號 (輸入
    規定FO1 、MWO ，即大陸物品不准輸入)， 第2 項改列第
    2008.80.00.00-1 號（輸入規定F01 ，大陸物品開放進口）
    ，並據驗估處查復價格，核定稅額。因認原告涉有虛報貨物
    產地，進口大陸物品，逃避管制 (報單第1 、3 項)， 偷漏
    進口稅款（報單第2 項）之違法情事，乃依海關緝私條例第
    37 條 第3 項轉據同條例第36條第1 項、第3 項規定，就報
    單第1 、3 項處貨物貨價1 倍之罰鍰計452,180 元，併沒入
    貨物；另依同條例第37條第1 項規定，就報單第2 項貨物處
    偷漏關稅額2 倍之罰鍰計10,584元。原告不服申請復查，經
    被告根據驗估處再次複核價格結果，於94年5 月20日以基普
    復二進字第0941012597號復查決定撤銷報單第2 項貨物之處
    分，第1 、3 項仍維持原處分。原告復就報單第1 、3 項部
    分循序提起行政訴訟，主張如事實欄所載。兩造爭點在於：
    系爭不准輸入之大陸物品（報單第1 、3 項部分），原告以
    其係香港產製貨物同時報運三角貿易進出口，應否處罰？
三、按進口貨物有無虛報，以實到貨物與申報內容是否相符為據
    。又進口貨物收貨人於運送人交付提單後，不擬報運進口者
    ，得以「轉運申請書」向海關申請轉運出口。其以進口報單
    向海關申報者，如有違反海關緝私條例等違章情事，即應依
    法論處。查系爭報單第1 、3 項貨物原告申報產地為香港，
    惟經被告查驗結果，並參據承運船公司之貨櫃動態表，查得
    實際來貨起運口岸為中國大陸汕頭，屬未經公告開放進口大
    陸物品之事實，有進口報單、出口報單及貨櫃動態表等件在
    原處分卷可稽，且為原告所不爭執。系爭不准輸入之大陸物
    品原告雖已先行報明係三角貿易，惟既同時以進出口報單申
    報，貨物即已進入國境，自應依法誠實申報，不因其再行出
    口有異。又香港毗鄰中國大陸，原告自該地進口系爭貨物，
    未主動查明產地據以誠實申報，其虛報產地涉及逃避管制之
    行為，縱非故意，難謂無過失，自應受罰。從而原處分關於
    報單第1 、3 項部分及訴願決定均無違誤，原告徒執前詞，
    聲請撤銷，為無理由，應予駁回。
四、兩造其餘陳述於判決結果不生影響，無庸一一論列，併予敘
    明。
據上論結，本件原告之訴為無理由，爰依行政訴訟法第98條第3
項前段，判決如主文。
中    華    民    國    95    年     8    月   31     日
                            第四庭審判長法  官   鄭忠仁
                                        法  官   陳金圍
                                        法  官   楊莉莉
上為正本係照原本作成。
如不服本判決，應於送達後20日內，向本院提出上訴狀並表明上
訴理由，如於本判決宣示後送達前提起上訴者，應於判決送達後
20日內補提上訴理由書（須按他造人數附繕本）。
中    華    民    國    95    年     8    月   31     日
                                       書記官    林孟宗


司法院資訊處製作；財團法人民間司法改革基金會備份。
